【裁判字號】    93,訴,67
【裁判日期】    970124
【裁判案由】    偽證
【裁判全文】
臺灣臺南地方法院刑事判決
公  訴  人  臺灣臺南地方法院檢察署檢察官
被      告  甲○○
上列被告因偽證案件，經檢察官提起公訴（九十二年度偵字第一
二九九一號），其於審理期日就被訴事實為有罪陳述，經聽取當
事人之意見後，本院合議庭裁定由受命法官獨任進行簡式審判程
序，並判決如下：
    主  文
甲○○證人，於執行審判職務之公署審判時，於案情有重要關係
之事項，供前具結，而為虛偽陳述，累犯，處有期徒刑貳年肆月
，減為有期徒刑壹年貳月。
    事  實
一、甲○○前於民國（下同）八十四年間，因殺人未遂案件，經
    臺灣高雄地方法院以八十四年度訴字第三二六三號判決判處
    有期徒刑五年四月確定，入監執行後，於八十八年七月二十
    二日因縮短刑期假釋出監並付保護管束，九十年五月九日保
    護管束期滿未經撤銷，以已執行完畢論。
二、緣甲○○前於七十八年六月十四日，因與乙○○涉嫌共同殺
    害簡明俊等案件，經臺灣雲林地方法院檢察署檢察官以七十
    八年度偵字第二０三０號、第二一九九號提起公訴，臺灣雲
    林地方法院受理後於七十九年五月十七日以七十八年重訴字
    第三八七號判決判處甲○○無罪，提起上訴，復經臺灣高等
    法院臺南分院於七十九年八月二十一日以七十九年度上訴字
    第一三九二號判決駁回上訴確定，乙○○則因逃亡大陸，經
    臺灣雲林地方法院於七十八年間發佈通緝，於九十一年十月
    十四日始經大陸地區遣返臺灣接受審判而另行審結。然甲○
    ○於前開臺灣雲林地方法院七十八年重訴字第三八七號案件
    七十九年四月二十六日審理時供稱：「（你與死者走出冰店
    ，是在哪裡看到乙○○）過了十字路才看到乙○○」等語，
    並當庭繪製乙○○之位置圖，復於臺灣高等法院臺南分院七
    十九年度上訴字第一三九二號案件七十九年八月十四日審理
    時供稱：「（對起訴意旨有何意見）我招待簡明俊在冰店
    吃冰，就返回店裡，恰遇乙○○」等語，是以，甲○○確實
    有於七十八年六月十四日前開殺人案件之發生時遇見乙○○
    。
三、詎甲○○明知簡明俊於七十八年六月十四日晚間十時三十分
    許，在雲林縣斗六市○○路與永安路口附近遭人殺害時，在
    前開時、地遇見乙○○一情，竟於乙○○通緝到案後，經臺
    灣高等法院臺南分院另以九十二年度上重訴字第一一三號案
    件受理在案，於該案九十二年三月十日審理時，以證人身分
    接受傳訊時，就乙○○是否於前揭時間，出現在簡明俊遭槍
    殺之現場此等與該案有重要關係之事項，於供前具結後虛偽
    陳述：「簡明俊被槍殺時，我沒看到乙○○，所畫之現場圖
    不實在」等語。
四、案經臺灣高等法院臺南分院函送臺灣臺南地方法院檢察署檢
    察官偵查起訴。
    理  由
一、本件被告甲○○所犯為死刑、無期徒刑或最輕本刑為三年以
    上有期徒刑以外之罪，其於準備程序中就被訴事實為有罪之
    陳述，經法官告知簡式審判程序之旨，並聽取公訴人之意見
    後，爰依刑事訴訟法第二百七十三條之一第一項規定，由本
    院合議庭裁定由受命法官獨任進行簡式審判程序，並不受同
    法關於證據能力認定及調查方式之限制，合先敘明。
二、上開犯罪事實，有下列事證足資證明：
  (一)被告於本院審理時坦承不諱。
  (二)臺灣雲林地方法院七十八年度重訴字第三八七號刑事案卷內
    附七十九年四月二十六日之審判筆錄及手繪現場位置圖各一
    份（該卷第九二、九六頁）。
  (三)臺灣高等法院臺南分院七十九年度上訴字第一三九二號刑事
    案卷內附七十九年八月十四日之審判筆錄一份（該卷第二三
    頁）。
  (四)臺灣高等法院臺南分院九十二年五月六日以九十二南分院敬
    刑賢字第六五０六號函檢送被告以證人身分於臺灣高等法院
    臺南分院九十二年上重訴字第一一三號案件九十二年三月十
    日審理時所為證述之訊問筆錄、證人結文及該案判決書各一
    份（臺灣臺南地方法院檢察署九十二年度發查字第一三一三
    號卷一至二四頁）。
  (五)證人賴美娟於被告與乙○○涉嫌殺害簡明俊案件（臺灣雲林
    地方法院檢察署七十八年度偵字第二０三０號、第二一九九
    號提起公訴）歷次警偵訊及審理時所為之證述。
  (六)被告涉嫌殺害簡明俊案件，先後經臺灣雲林地方法院以七十
    八年度重訴字第三八七號、臺灣高等法院臺南分院以七十九
    年度上訴字第一三九二號刑事判決判處無罪確定一情，有前
    開判決書各一份在卷。
  (七)乙○○涉嫌殺害簡明俊案件，經臺灣高等法院臺南分院於九
    十六年五月二十四日以九十五年度上重更(五)字第四三三號刑
    事判決判處無期徒刑，褫奪公權終身，復經最高法院於九十
    六年八月十六日以九十六年度臺上字第四四００號判決駁回
    上訴確定一節，亦有前開判決書各一份在卷。
  (八)臺灣雲林地方法院檢察署九十六年十月十七日雲檢泰檔字第
    二六七一五號函檢送九十六年度執他字第七七０號乙○○殺
    人案歷審案卷共計二十八宗。
  (九)臺灣高等法院臺南分院九十二年度上重訴字第一一三號案件
    之主要爭點在於被害人簡明俊於七十八年六月十四日晚間十
    時許，在雲林縣斗六市○○路與永安路口附近之多多冰果店
    附近遭人槍殺前，乙○○是否有在前開時、地出現，而為被
    告甲○○所遇見一節，亦經本院核閱上開案卷明確，故被告
    所為之證述，對於乙○○有無在案發現場出現，進而涉嫌殺
    害簡明俊等犯罪事實有無之認定，有足以影響裁判之結果，
    自屬對於該案案情有重要關係之事項，要無疑義。
  綜上各節相互勾稽，足證被告所為前開自白核與事實相符，應
  予採信，因此，本案事證已臻明確，被告犯行已堪認定，應依
  法論科。
三、認罪科刑
  (一)核被告前開所為，係犯刑法第一百六十八條之於執行審判職
    務之公署審判時，證人於案情有重要關係之事項，供前具結
    而為虛偽陳述罪。
  (二)其次，被告有如犯罪事實欄一所載之前科，此有臺灣高等法
    院被告全國前案紀錄表及臺灣臺南地方法院檢察署刑案資料
    查註紀錄表各一件在卷可稽，其受有期徒刑執行完畢後五年
    內故意再犯本件有期徒刑以上之罪，應依修正施行前刑法第
    四十七條之規定論以累犯，並加重其刑（詳如後述）。
  (三)爰審酌被告於其與乙○○共同涉犯殺人案件審理時，均供述
    確有於案發當時有遇見乙○○，並經法院判決判處無罪確定
    ，嗣於乙○○經通緝到案，經臺灣高等法院臺南分院九十二
    年度上重訴字第一一三號案件另行審理時，被告卻因念及其
    與乙○○乃自幼結識之友人，出於江湖道義及深厚友誼，為
    迴護乙○○，竟於執行審判職務之公署，以證人身分供前具
    結後為虛偽陳述，違背真實陳述之義務，影響真實發現，暨
    參酌其所為虛偽證述雖未為歷次承審法官所採信，而為有利
    乙○○之認定，然因共同被告乙○○一再抗辯其於案發當時
    係在大陸，並未出現在案發現場，是以，被告所為之前開證
    述足以動搖乙○○是否有參與殺害簡明俊案件之重要證據，
    而此亦為最高法院一再撤銷發回更審所憑之事由，遲至更五
    審始判決確定，訴訟期間長達五年餘，被告所為之虛偽證述
    ，造成司法資源及訴訟程序之浪費與延滯，莫此為甚，而乙
    ○○經判決確定，距被害人簡明俊遭殺害時更已逾十八年，
    對於正義伸張之妨礙以及被害人家屬身心之折磨至深且鉅，
    以及被告於犯後仍一再飾詞狡辯，遲至本院審理時始坦承犯
    行等一切情狀，認公訴人對被告具體求處減刑後有期徒刑一
    年六月，尚屬過重，應量處如主文所示之刑，較為妥適，以
    資儆懲。
  (四)末查，本件被告之犯罪時間係在九十六年四月二十四日以前
    ，核與中華民國九十六年罪犯減刑條例第二條第一項第三款
    之減刑要件相符，應依同條例第七條之規定減其宣告刑二分
    之一，附此敘明。
四、新舊法之比較
  (一)按行為後法律有變更者，適用行為時之法律。但行為後之法
    律有利於行為人者，適用最有利於行為人之法律。修正後刑
    法第二條第一項定有明文。查本件被告行為後，刑法部分條
    文修正施行，而修正施行後刑法第二條第一項亦修正規定，
    然此乃為與刑法第一條罪刑法定主義相互契合，以貫徹法律
    禁止溯及既往原則，其乃規範行為後法律變更所生新舊法律
    比較適用之準據法，本身尚無比較新舊法之問題，故應一律
    適用修正施行後刑法第二條之規定以決定適用之刑罰法律，
    先予辨明。又參以本次刑法總則編修正之比較新舊法，應就
    罪刑有關之之共犯、未遂犯、想像競合犯、牽連犯、連續犯
    、結合犯，以及累犯加重、自首減輕暨其他法定加減原因（
    如身分加減）與加減例等一切情形，綜其全部罪刑之結果而
    為比較（最高法院九十五年五月二十三日刑事庭第八次會議
    決議可資參照），首先敘明。
  (二)查被告行為後，修正施行後刑法第四十七條第一項則規定「
    受徒刑之執行完畢，或一部之執行而赦免後，五年以內故意
    再犯有期徒刑以上之罪者，為累犯，加重本刑至二分之一。
    」，與修正施行前累犯之要件相較之下，排除犯罪行為人出
    於過失再犯，僅限定於「故意再犯」始構成之者，雖此修正
    並非犯罪構成要件或刑罰之變更，但因被告犯行是否需論以
    累犯，顯已影響行為人刑罰加重與否之法律效果，自屬法律
    有變更，然因被告乃出於故意再犯本件有期徒刑以上之罪，
    不論修正施行前、後之法條適用結果並無不同，故依修正後
    刑法第二條第一項前段之規定依修正施行前第四十七規定即
    舊法論以累犯。
據上論斷，應依刑事訴訟法第二百七十三條之一第一項、第二百
九十九條第一項前段，刑法第二條第一項前段、第一百六十八條
、（修正施行前）第四十七條，中華民國九十六年罪犯減刑條例
第二條第一項第三款、第七條第一項，判決如主文。
本案經檢察官丙○○到庭執行職務。
中    華    民    國    97    年    1     月    24    日
                  刑事第十一庭  法  官  黃欣怡
以上正本證明與原本無異。
如不服本判決應於收受本判決後10日內向本院提出上訴書狀，並
應敘述具體理由。如未敘述上訴理由者，應於上訴期間屆滿後20
日內向本院補提理由書狀（均須按他造當事人之人數附繕本）「
切勿逕送上級法院」。
                                書記官  陳怡吟
中    華    民    國    97    年    1     月    24    日
附錄本案論罪科刑法條全文：
中華民國刑法第一百六十八條
於執行審判職務之公署審判時或於檢察官偵查時，證人、鑑定人
、通譯於案情有重要關係之事項，供前或供後具結，而為虛偽陳
述者，處七年以下有期徒刑。


司法院資訊處製作；財團法人民間司法改革基金會備份。
